【裁判字號】    95,易,664
【裁判日期】    950622
【裁判案由】    竊盜
【裁判全文】
臺灣高雄地方法院刑事判決               95年度易字第664號
公  訴  人  臺灣高雄地方法院檢察署檢察官
被      告  丙○○
被      告  丁○○
上列被告因竊盜案件，經檢察官聲請簡易判決處刑（94年度偵字
第28196 號），本院認不易以簡易判決處刑，改依通常程序審理
，判決如下︰
    主  文
丙○○、丁○○均無罪。
    理  由
一、聲請簡易判決處刑意旨略以：被告丙○○與丁○○共同意圖
    為自己不法所有，基於竊盜之犯意聯絡，於民國94年9 月18
    日不詳時間，共同騎乘車號NJI-451 號重型機車行經乙○○
    所有位於高雄縣六龜鄉中庄東邊山區角仔竹工寮，趁該工寮
    內無人看守，共同以不詳方式竊取工寮內之電線3 條（各長
    16.5公尺、8 公尺及6.5 公尺），得手後，於同日共同騎乘
    該機車前往六龜鄉○○村○○○○○道路6 公里偏僻小道處
    ，正以自備之工具削除前開電線外皮之際，為巡邏之員警發
    現有異前往盤查，並當場扣得電線3 條、手套1 雙、鉗子、
    削皮用小刀、刀片、老虎鉗、改造開鎖起子各1 個及萬力鉗
    2 個，因認被告2 人涉犯刑法第320 條第1 項之竊盜罪。
二、按犯罪事實應依證據認定之，無證據不得認定其犯罪事實；
    不能證明被告犯罪者，應諭知無罪之判決，刑事訴訟法第15
    4 條第2 項、第301 條第1 項定有明文。次按認定不利於被
    告之事實，須依積極證據，苟積極證據不足為不利於被告事
    實之認定時，即應為有利於被告之認定，更不必有何有利之
    證據，最高法院30年上字第816 號著有判例。所謂「積極證
    據足以為不利被告事實之認定」，依據同院76年台上字第49
    86號判例意旨，係指據為訴訟上證明之全盤證據資料，在客
    觀上已達於通常一般之人均不致於有所懷疑、而得確信被告
    確曾犯罪之程度；若未達到此一程度，而有合理之懷疑存在
    時，即無從為有罪之確信。而訴訟上所得之全盤證據資料，
    固不以直接證據為限，間接證據亦應包含在內，惟採用間接
    證據時，必其所成立之證據，在直接關係上，雖僅足以證明
    他項事實，而由此他項事實，本於事理之作用足以證明待證
    事實者，方為合法，若憑空之推想，並非得採為證據資料之
    間接證據，同院32年上字第67號判例可資參照。
三、公訴人認被告2 人涉嫌刑法第320 條第1 項竊盜犯行，無非
    係以證人即被害人乙○○證詞，復有扣押筆錄、贓物認領保
    管單、贓物照片、現場照片及刑案現場測繪圖存卷可參，另
    被告2 人抗辯其電線係向賴信昌取得一節，亦經證人賴信昌
    到庭否認等情為其論罪之依據。訊據被告2 人對其等曾於94
    年9 月18日上午時間，在高雄縣六龜鄉○○村○○○○○道
    路6 公里偏僻小道處，以扣案工具削除電線外皮，遭警查獲
    之事實固均坦承不諱，惟堅詞否認有何竊盜犯行，辯稱：當
    日在路旁削除外皮之電線，部分係自被告丁○○之叔叔賴信
    昌處取得，部分係由被告丁○○家中取得，其等並未竊取乙○○之電線等語。經查：
  (一)證人即被害人乙○○對其電線遭竊經過，固到庭證稱：我的
    工寮係在高雄縣六龜鄉中庄東邊竹仔角的山區，93年底或者
    是更久以前，我把工寮的電線拆除換新，將舊的電線放在工
    寮裡面，因為工寮被偷了很多次，後來也不知道電線是何時
    失竊的等語（見本院卷第33頁），因證人乙○○根本無法確
    定其電線失竊細節，員警如何查得其係本件電線失主即屬有
    疑，對此證人即查獲被告在路旁削電線之員警陳金山雖到庭
    證稱：本件是事發過2 個月後，經過轄區查訪後，始得知乙○○是被害人等語（見本院卷第21頁），惟因證人乙○○
    證稱：警方如何知道我失竊電線，我並不清楚，但我於1、2
    年前，因為工寮鋁窗、工具等物被竊，曾至警局報過案，當
    時警方雖然沒有開三聯單，但有陪我到工寮去看過，所以他
    們應該留有印象等語（見本院卷第33頁），顯見員警非係
    因掌握到何線索，純係因乙○○於數年前曾報警工寮遭竊，
    始認其可能為本件被害人而通知到案說明，則乙○○到庭既
    已強調不知電線係何時遺失，公訴人如何確定該電線係被告
    2 人於94年9 月18日某時，至乙○○之工寮所竊，已非無疑
    。
  (二)證人乙○○認本件員警由被告處查得之電線均為其所有一節
    ，固於警詢中供述明確（見警詢卷第3 頁），惟因其後於審
    理中改稱：「（問：本件警方提示被告持有電線，是否即為
    你工寮遭竊的電線？」答：形式上應該是一樣，白色扁平外
    型，但是否為我失竊的電線，我無法確定，僅能確定為同一
    家公司生產」、「（問：你當時被竊的電線，新、舊程度是
    否可以判斷？答：無法判斷」、「（問：你當時被偷的電線
    有多長？）答：長度無法確定，但與警方查獲的相比，應該
    是我所失竊的電線較長」等語（見本院卷第34頁），顯見乙○○當初係憑電線外型相同，而非其電線有何特別註記特徵
    ，即認員警查獲電線為其所有，惟因白色扁平外型之電線尚
    非獨特罕見，參以證人乙○○後亦強調員警查得之電線，與
    其遭竊電線長度不符等語，足認證人乙○○指稱員警所查獲
    者係其遭竊電線等語，尚有瑕疵，自無法由其證詞證明被告
    曾至其工寮竊取電線。此外，公訴人所憑扣押筆錄、贓物照
    片及刑案現場測繪圖等其他證據，均為被告遭查獲後，員警
    就其查獲過程所製作文書，亦無法憑此遽認被告即涉竊盜犯
    行。
  (三)至被告丁○○於警詢中抗辯扣案電線，係自其叔叔賴信昌處
    取得云云（見警詢卷第10頁），雖經證人賴信昌於偵查中到
    庭證稱：我曾經給過丁○○1 條13尺長的電線，但不是本案
    警方查扣電線等語（見偵查卷第14頁），足認被告丁○○所
    辯難認可採，並使人對其電線來源有所質疑，惟若非有積極
    證據足以證明被告確有竊取電線之犯罪行為，仍不能以被告
    否認犯罪事實所持辯解，不能成立，即據為其有罪之認定（
    已有前揭最高法院30年上字第1831號判例意旨可資參照），
    是本件亦無法僅因被告無法清楚交代查獲電線之來源，即認
    其涉有竊盜犯行。
四、綜上所述，堪認公訴人認定被告犯嫌所憑之證據，未達通常
    一般人均不致有所懷疑，而得以確信其為真實之程度。此外
    ，復查無其他積極證據足認被告有何竊盜犯行，揆諸首揭法
    條及判例意旨說明，自不能證明被告犯罪，應為無罪之諭知
    ，以昭審慎。
五、檢察官另案95年度偵字第13711 號案件移送請求併辦部分，
    因本案已經諭知被告無罪，與移送併辦部分即無裁判上一罪
    關係，本院無從併案審理，應退回由檢察官另行偵辦，附此
    敘明。
據上論斷，應依刑事訴訟法第452 條、第301 條第1 項前段，判
決如主文。
本案經檢察官甲○○到庭執行職務
中    華    民    國    95    年    6     月    22    日
                     刑事第十二庭審判長法  官  施柏宏
                                       法  官  林書慧
                                       法  官  黃宗揚
以上正本證明與原本無異。
如不服本判決，應於收受送達後10日內向本院提出上訴書狀。
中    華    民    國    95    年    6     月    26    日
                                       書記官  王壹理


司法院資訊處製作；財團法人民間司法改革基金會備份。
